臺灣高等法院刑事判決
111年度上訴字第1550號
上  訴  人  
即  被  告  許中彥


選任辯護人  張必昇法扶律師          
上列上訴人即被告因違反毒品危害防制條例案件，不服臺灣桃園
地方法院110年度訴字第512號、110年度訴字第695號，中華民國
110年11月17日第一審判決（起訴案號：臺灣桃園地方檢察署109
年度少連偵字第438號；追加起訴案號：同署109年度偵字第3315
0號），提起上訴，本院判決如下：
    主  文
上訴駁回。
    事  實
一、許中彥明知現今毒品咖啡包內常混有管制毒品，亦明知甲基
    -N,N-二甲基卡西酮、3,4-亞甲基雙氧苯基乙基胺丁酮、硝
    西泮係毒品危害防制條例第2條第2項第3款、第4款所列管之
    第三、第四級毒品，未經許可，不得擅自販賣，竟仍基於販
    賣混合第三級甲基-N,N-二甲基卡西酮、3,4-亞甲基雙氧苯
    基乙基胺丁酮、第四級硝西泮之二種以上混合型咖啡包（下
    稱：混合型毒品咖啡包）以牟利之犯意，而為附表一所示行
    為，嗣經警循線查獲。
二、案經桃園市政府警察局大溪分局報告臺灣桃園地方檢察署檢
    察官偵查起訴及追加起訴。
    理  由
壹、程序事項
一、審判範圍
　  本件檢察官原起訴被告許中彥等人違反毒品危害防制條例等
    案件，經原審分別判處共同被告等3人均有罪，其中被告許
    中彥對原審判決提起上訴，同案被告邱紹瑋、江品燊及檢察
    官則均未提起上訴。是同案被告邱紹瑋及江品燊部分即告確
    定，非本院審理範圍，合先敘明。
二、證據能力部分
　　按被告以外之人於審判外之陳述，雖不符刑事訴訟法第159
    條之1至第159條之4之規定，而經當事人於審判程序同意作
    為證據，法院審酌該言詞陳述或書面陳述作成時之情況，認
    為適當者，亦得為證據；又當事人、代理人或辯護人於法院
    調查證據時，知有刑事訴訟法第159條第1項不得為證據之情
    形，而未於言詞辯論終結前聲明異議者，視為有前項之同意
    ，刑事訴訟法第159條之5定有明文。經查，檢察官、被告許
    中彥（下稱被告）及其辯護人於本院審判程序時，均未對證
    據能力有所爭執（本院卷第156至164頁），供述證據部分視
    為同意作為證據，本院審酌各該證據作成或取得時狀況，並
    無顯不可信或違法取得等情況，且經本院依法踐行證據調查
    程序並認為適當，而有證據能力；其餘資以認定本案犯罪事
    實之非供述證據，亦查無違反法定程序取得之情形，依刑事
    訴訟法第158條之4之反面解釋，亦有證據能力。
貳、實體事項
一、認定犯罪事實所憑之證據及理由
　㈠上開事實，業據被告於原審及本院審理時均坦承不諱，且據
    證人即同案邱紹瑋於偵查時就被告如附表一所示犯行部分（
    109年度少連偵字第438號卷〈下稱少連偵卷〉第29至31、257
    至259頁、109年度偵字第33150號卷〈下稱偵卷〉第31至33、2
    07至209頁）證述甚詳，且有如附表二所示證據資料在卷可
    稽，足認被告前開任意性自白與事實相符，應可採信。
　㈡按販賣毒品危害防制條例列管之毒品係違法行為，非可公然
    為之，有其獨特之販售通路及管道，復無公定價格，容易增
    減分裝份量，而每次買賣之價量，可能隨時依雙方關係深淺
    、資力、需求量及對行情之認知、來源是否充裕、查緝鬆嚴
    、購買者被查獲時供述購買對象之可能風險評估等，而異其
    標準，非可一概而論，近年來政府為杜絕毒品之氾濫，對於
    查緝施用及販賣毒品之工作，無不嚴加執行，販賣毒品罪又
    係重罪，設若無利可圖，衡情一般持有毒品之人當無輕易將
    所持有之毒品轉售他人而甘冒於再次向他人購買時，被查獲
    移送法辦並受長期自由或生命剝奪危險之理，且不論係以何
    包裝之毒品危害防制條例列管毒品，均可任意分裝或增減其
    份量，而每次買賣之價量，亦隨前開因素而為機動地調整，
    因之販賣之利得，除經坦承犯行，或帳冊價量均臻明確外，
    委難察得實情。職是之故，縱未確切查得販賣所得賺取之實
    際差價，但除別有事證，足認係按同一價格轉讓，確未牟利
    外，尚難執此即認非法販賣之事證有所不足，致知過坦承者
    難辭重典，飾詞否認者反得逞僥倖，而失情理之平。查被告
    於原審審理時供稱：本案賣給邱紹瑋的咖啡包是我的朋友「
    阿翰」給我原料，我自己加工混在咖啡包中再出售，每包賣
    新臺幣（下同）150元左右，我不知道這樣獲利要如何計算
    等語（110年度訴字第512號卷〈下稱原審卷〉第331頁），可
    證被告係基於營利之意圖而為本件販賣含有混合第三級、第
    四級毒品咖啡包之行為，至為顯然。
　㈢綜上，本件事證明確，被告犯行均堪認定，應依法論科。
二、論罪科刑
　㈠按毒品，依其成癮性、濫用性及對社會危害性，分為四級，
    甲基-N,N-二甲基卡西酮、3,4-亞甲基雙氧苯基乙基胺丁酮
    ，均為公告列管之第三級毒品，硝西泮則為公告列管之第四
    級毒品，毒品危害防制條例第2條第2項第3、4款分別定有明
    文。又毒品危害防制條例於109年1月15日修正公布增訂毒品
    危害防制條例第9條第3項「犯前5條之罪（包括同條例第4條
    至第8條之罪）而混合二種以上之毒品者，適用其中最高級
    別毒品之法定刑，並加重其刑至二分之一」，該條項所稱之
    「混合」，係指將二種以上之毒品摻雜調合，無從區分而言
    （如置於同一包裝）。考其立法目的，係因目前毒品查緝實
    務，施用混合毒品之型態日益繁多，且因混合毒品之成分複
    雜，施用後所造成之危險性及致死率均高於施用單一種類者
    ，為加強遏止混合毒品之擴散，爰增定犯毒品危害防制條例
    第4條至第8條之罪，而有混合二種以上毒品之情形者，加重
    其刑至二分之一。此規定係就犯罪類型變更之個別犯罪行為
    予以加重，當屬刑法分則加重之性質而成為另一獨立之罪。
    經查，被告所販賣之2次毒品咖啡包共計15包，經被告自承
    ：我出售的毒品咖啡包都是我自己使用「阿翰」提供的原料
    ，自行混合在咖啡粉後出售等語，業如前述，再其中如附表
    一編號2售出之5包咖啡包，經鑑定結果含有第三級毒品甲基
    -N,N-二甲基卡西酮、3,4-亞甲基雙氧苯基乙基胺丁酮，第
    四級毒品硝西泮成分，有附表二編號7、8之鑑定報告為憑，
    係同一包裝內摻雜調合有二種以上之毒品，自屬該條項所稱
    之混合二種以上毒品。
　㈡核被告就附表一所為，均係犯毒品危害防制條例第9條第3項
    、第4條第3項、第4項之販賣混合第三級、第四級二種以上
    毒品罪。
　㈢被告就附表一所為各次犯行間，犯意各別、行為互殊，應予
    分論併罰。
　㈣被告就附表一所犯販賣混合第三級、第四級二種以上毒品罪
    ，應依毒品危害防制條例第9條第3項規定，適用販賣第三級
    毒品之法定刑，並加重其刑。
　㈤關於毒品危害防制條例第17條第2項規定之說明：
  ⒈「犯第4條至第8條之罪於偵查及歷次審判中均自白者，減輕
    其刑。」毒品危害防制條例第17條第2項定有明文，立法理
    由係為使製造、販賣或運輸毒品案件之刑事訴訟程序儘早確
    定，並鼓勵被告自白認罪，以開啟其自新之路，爰對於偵查
    及審判中均自白者，採行寬厚之刑事政策，予以減輕其刑。
    所謂「於偵查及歷次審判中自白」，指被告對於自己所為具
    備構成犯罪要件之事實向職司偵查、審判之公務員為肯定供
    述之謂；至於該行為應如何適用法律，或被告、辯護人對阻
    卻違法、阻卻責任之事由有所主張或辯解，均屬法院就所認
    定之事實，本於職權如何為法律上評價或辯護權行使之問題
    ，不影響其為自白；又所稱於「偵查中自白」，係指在偵查
    階段之自白而言；換言之，凡在檢察官偵查終結提起公訴以
    前，包括被告在偵查輔助機關、檢察官及檢察官聲請該管法
    院為羈押前訊問時之自白均屬之；至販賣毒品之人，倘就主
    觀上牟利之意圖及客觀上交付毒品、收取價款等販賣毒品罪
    之主要部分為肯定之供述者，仍屬已對販賣毒品之犯行為自
    白（最高法院107年度台上字第922號、第632號、105年度台
    上字第2808號、第1027號判決意旨參照）。
  ⒉再立法者為免是類毒品案件之被告反覆，致有礙刑事訴訟程
    序儘早確定之立法原意，乃將修正前毒品危害防制條例第17
    條第2項條文「審判中」修正為「歷次審判中」，並於立法
    理由中明列：「所謂歷次審判中均自白，係指歷次事實審審
    級（包括更審、再審或非常上訴後之更為審判程序），且於
    各該審級中，於法官宣示最後言詞辯論終結時，被告為自白
    之陳述而言。足見修正後之毒品危害防制條例第17條第2項
    規定，僅係限制被告須於歷次審判中均為自白陳述，而仍維
    持被告於偵查過程中（含警詢、偵訊）曾為自白陳述，即符
    合該條項減刑之規定，先予說明。
  ⒊查被告就附表一所示犯行於偵查、原審及本院審理時均自白
    不諱，雖被告於109年12月3日檢察官偵訊時，曾變異供述，
    否認附表一編號2所示犯行，惟依前揭說明，被告於警詢時
    就其犯行均坦認不諱，是仍符合偵審自白減刑規定之要件，
    就其前述犯行，均依毒品危害防制條例第17條第2項規定減
    輕其刑，並依法先加重後減輕之。
  ⒋按毒品危害防制條例第17條第1項規定，犯該條例第4條至第8
    條、第10條或第11條之罪，供出毒品來源，因而查獲其他正
    犯或共犯者，減輕或免除其刑。查被告於本院111年6月2日
    審理時始主張其已供出毒品上游為乙○○，應依毒品危害防制
    條例第17條第1項之規定減輕其刑云云。然被告於警詢時係
    供述：其毒品來源是一位綽號「阿瀚」的男子，我不知道他
    的真實姓名，我是用LINE跟他聯絡，手機也看不到了等語（
    少連偵卷第13頁、偵卷第15頁），則被告於上訴本院審理後
    ，才想起其毒品來源為乙○○，其所述是否真實，已難採憑；
    況被告從未向檢警供述其毒品來源為乙○○，而乙○○亦從未由
    檢警偵辦，公訴檢察官並於本院審理時表示：被告主張供出
    上游，但是都沒有提供乙○○相關的犯罪資料，依照毒品危害
    防制條例第17條第1項規定無從查獲等語(本院卷第70至71頁
    ），並有乙○○本院被告前案紀錄表在卷可稽（本院卷第73至
    90頁），已難認有查獲毒品來源之情事。又經本院合法傳喚
    證人乙○○並未到庭，此有送達證書在卷可稽（本院卷第97頁
    ），被告之辯護人再聲請傳喚同案被告邱紹瑋，惟其所擬證
    明者乃邱紹瑋聽聞被告係向乙○○買毒品，並表示邱紹瑋雖未
    見聞被告向乙○○購買毒品，但有聽被告說是向乙○○買毒等語
    （本院卷第114、155頁），核屬傳聞證據，不具證據能力，
    遂捨棄傳喚，另聲請調取另案扣案物即被告製造、持有之第
    三級毒品上指紋是否為證人乙○○所有，惟該扣案物已經手多
    人，已被污染，而本案事證明確，自無調查之必要，本案既
    查無證據足證被告供出毒品來源，且被告一再陳稱還未向檢
    、警提供毒品來源之資料（本院卷第70、166頁），自不符
    毒品危害防制條例第17條第1項之規定減輕其刑。
  ⒌按刑法第59條規定犯罪之情狀可憫恕者，得酌量減輕其刑，
    其所謂「犯罪之情狀」，與同法第57條規定科刑時應審酌之
    一切情狀，並非有截然不同之領域，於裁判上酌減其刑時，
    應就犯罪一切情狀（包括第57條所列舉之10款事項），予以
    全盤考量，審酌其犯罪有無可憫恕之事由（即有無特殊之原
    因與環境，在客觀上足以引起一般同情，以及宣告法定低度
    刑，是否猶嫌過重等等），以為判斷。而就販賣毒品案件中
    ，同為販賣毒品之人，其原因動機不一，犯罪情節未必盡同
    ，或有大盤毒梟者，亦有中、小盤之分，甚或僅止於吸毒者
    同儕間為求互通有無之有償轉讓者亦有之，其販賣行為所造
    成危害社會之程度自屬有異，於此情形，倘依其情狀處以適
    當徒刑，即足以懲儆，並可達防衛社會之目的者，自非不可
    依客觀之犯行與主觀之惡性二者加以考量其情狀，是否有可
    憫恕之處，適用刑法第59條之規定酌量減輕其刑，期使個案
    裁判之量刑，能斟酌至當，符合比例原則（最高法院95年度
    台上字第6157號判決參照）。經查，被告如附表一所示之販
    賣混合第三級、第四級毒品二種以上毒品之行為，對於國民
    健康及社會秩序有所危害，本應受非難，惟念及被告於行為
    時甫滿18歲，而本案所涉販毒次數不多，參以附表二編號8
    所示之鑑定報告，可知其等所販賣之咖啡包中所含有之第三
    級、第四級毒品純質淨重亦屬微量（第三級毒品甲基-N ,N-
    二甲基卡西酮驗前總純質淨重約為0.59公克，其餘類型之毒
    品均因含量太低無法推估純質淨重），衡其惡性及犯罪情節
    ，較諸長期以販毒營生之集團或交易價量動輒以數百公斤、
    數百萬元、甚為數千萬元計之大盤毒梟而言，顯屬低額且甚
    為零星之買賣，對社會治安之危害，自非達罪無可赦之嚴重
    程度，本院乃參酌被告犯案經過、情節等具體情狀，認對被
    告所涉如附表一所示之販賣混合第三級、第四級毒品二種以
    上毒品之行為，經處以減刑後之法定最低刑度，依社會一般
    觀念及法律感情，猶有過重之情，客觀上不無可憫恕之處，
    爰依刑法第59條之規定酌減其刑，並依法遞減之。
三、駁回上訴之理由
　　原審以被告罪證明確，爰審酌被告明知現今毒品咖啡包或毒
    品果汁包內常混有管制毒品，飲用後將導致戕害身心且不易
    戒斷之惡果，竟仍無視國家杜絕毒品犯罪之嚴令峻刑，除持
    有第三級、第四級毒品外，進而販賣毒品供他人施用，肇生
    他人施用毒品之惡源，足以戕害他人之身心健康，更有滋生
    其他犯罪之可能，對社會秩序造成潛藏危害，且助長吸毒歪
    風，行為實值非難；惟念其犯後坦承犯行，態度尚可，並考
    量被告於本案以前無前科之素行、被告於本案中販賣毒品之
    種類、數量、所獲利益等情，兼衡被告自承之智識程度、家
    庭、生活、經濟狀況等一切情狀，分別量處有期徒刑2年2月
    、2年，再衡以被告所犯各罪之犯罪型態及罪質均屬相同，
    所犯數罪對法益侵害之加重效應較低，又其犯罪時年紀尚輕
    ，為避免施以長期自由刑將造成機構化、復歸社會困難之流
    弊，經整體評價後，依比例原則、平等原則、責罰相當原則
    定其應執行刑有期徒刑2年10月，至沒收部分，分述如下：
　⒈自藥腳羅任元處查扣的咖啡包5包，經送驗後確含有第三級毒
    品甲基-N,N-二甲基卡西酮、3,4-亞甲基雙氧苯基乙基胺丁
    酮、及第四級毒品硝西泮成分，有附表二編號7、8之鑑定書
    可查（驗前、驗後總淨重詳如附表一編號2所示），屬被告
    販賣混合第三級、第四級二種以上毒品犯行所查獲第三、四
    級毒品，為不受法律保護之違禁物，皆應依刑法第38條第1
    項規定宣告沒收；鑑驗用罄之部分，因已滅失，自毋庸為沒
    收之諭知；扣案盛裝上述毒品的外包裝袋，顯留有該毒品粉
    末或殘渣，難以析離，縱析離亦徒耗執行成本，別無實益，
    當應整體視之為毒品，爰連同該外包裝袋併依同規定，併予
    宣告沒收之。
　⒉被告如附表一所示販賣毒品所得為2300元等情，業據被告自
    承在卷（少連偵卷第12頁、偵卷第13頁），應堪認定，屬被
    告可實際支配之犯罪所得，且並未扣案，爰依刑法第38條之
    1第1項前段、第3項等規定，分別於對應其等犯罪之主文項
    下宣告沒收，如全部或一部不能沒收或不宜執行沒收時，追
    徵其價額。
　⒊至未扣案之被告所有IPHONE手機（門號0000000000號）1支，
    固經被告陳述該手機係供其為附表一所示犯行所用之物，惟
    該手機業經另案所查扣等語（原審卷第330頁），是考量如
    就該手機宣告沒收，有可能減損在另案審判中之澄清功能，
    況上開手機因科技日新月異，遭汰換之隔代行動電話交易價
    值大減，此乃市場交易常情，被告犯罪之時間在109年9月間
    ，距今時日已久，估算折舊以後，幾無價值，相較於被告所
    處徒刑，是否沒收該未扣案行動電話，相較之下已不具有刑
    法上之重要性，爰不予宣告沒收、追徵。原審認事用法，核
    無不合，量刑亦屬妥適。被告上訴意旨，徒執其已供出毒品
    上游，企邀減輕刑責，為無理由，應予駁回。
據上論斷，應依刑事訴訟法第368條，判決如主文。
本案經檢察官孫瑋彤提起公訴及追加起訴，檢察官曾俊哲到庭執
行職務。
中　　華　　民　　國　　111 　年　　8 　　月　　4 　　日
                  刑事第十九庭  審判長法　官  曾淑華
                                      法　官  陳文貴
                                      法　官  許文章
以上正本證明與原本無異。
如不服本判決，應於收受送達後20日內向本院提出上訴書狀，其
未敘述上訴之理由者並得於提起上訴後20日內向本院補提理由書
（均須按他造當事人之人數附繕本）「切勿逕送上級法院」。
                                      書記官  陳盈芝
中　　華　　民　　國　　111 　年　　8 　　月　　4 　　日
附表一
編號 犯行經過 毒品重量/ 價金（新臺幣） 主文 1（即109年度偵字第33150號追加起訴書事實一） 許中彥於民國109年9月15日晚間8時25分前之不詳時間，在不詳地點，持門號0000000000號行動電話與邱紹瑋約定以1500元交易混合型毒品咖啡包10包，2人並於同日晚間8時25分許，在許中彥位於桃園市○○區○○○街00號之住處1樓前，交易上開毒品咖啡包，邱紹瑋嗣於109年10月7日凌晨2時58分許匯款1,500元購毒價金至許中彥所申辦之中國信託商業銀行000-0000000000000000號帳戶中。 混合型毒品咖啡包10包（重量不詳）價金1500元。 許中彥犯販賣混合第三級、第四級二種以上毒品罪，處有期徒刑貳年貳月。未扣案之販賣毒品所得新臺幣壹仟伍佰元均沒收，於全部或一部不能沒收或不宜沒收時，追徵其價額。 2（即109年度少連偵438號起訴書事實一㈠） 許中彥於民國109年9月18日晚間6時5分許，在不詳地點，持門號0000000000號行動電話與邱紹瑋約定以750元交易混合型毒品咖啡包5包，2人並在許中彥位於桃園市○○區○○○街00號之住處1樓前完成交付毒品，邱紹瑋則於109年9月23日晚間8時13分許匯款800元購毒價金至許中彥所申辦之中國信託商業銀行000-0000000000000000號帳戶中。 混合型毒品咖啡包共5包（含包裝袋5只，含袋驗前總毛重為34.34公克，第三級毒品甲基-N,N-二甲基卡西酮驗前總純質淨重約為0.59公克，驗餘總淨重為28.35公克）。交易價金：800元 許中彥犯販賣混合第三級、第四級二種以上毒品罪，處有期徒刑貳年。扣案之含有第三級、第四級毒品咖啡包共5包（含包裝袋5只，含袋驗前總毛重為34.34公克，驗餘總淨重為28.35公克）均沒收。未扣案之販賣毒品所得新臺幣捌佰元均沒收，於全部或一部不能沒收或不宜沒收時，追徵其價額。 

附表二
編號 證據名稱 卷證位置 1 監視器畫面翻拍照片 偵卷第97頁 2 車號0000-00號車輛詳細資料報表 偵卷第139頁 3 中國信託商業銀行109年12月10日中信銀字第109224839314209號函暨所附開戶資料、交易明細 偵卷第221至227頁 4 中國信託商業銀行109年11月16日中信銀字第109224839289750號函文及所附開戶資料、交易明細表 少連偵卷171頁、211至217頁 5 門號0000000000號申辦人資料查詢 少連偵卷第205至206頁 6 桃園市政府警察局大溪分局搜索、扣押筆錄暨扣押物品目錄表、扣押現場及物品照片 少連偵卷第99至103頁、107頁 7 交通部民用航空局航空醫務中心航藥鑑字第0000000號毒品鑑定書 少連偵卷第169至170號 8 內政部警政署刑事警察局109年12月15日刑鑑字第1098024011號鑑定書 少連偵卷第265至266頁 9 手機通話紀錄翻拍照片 少連偵卷第108頁 10 監視器畫面翻拍照片 少連偵卷第108至110頁 11 車號000-0000號車輛詳細資料報表 少連偵卷第173頁